【裁判字號】    98,交聲,738
【裁判日期】    980707
【裁判案由】    聲明異議
【裁判全文】
臺灣臺南地方法院交通事件裁定         98年度交聲字第738號
移送機關    交通部公路總局嘉義區監理所臺南監理站
異議人即
受處分人    甲○○
上列異議人即受處分人因違反道路交通管理處罰條例案件，對於
交通部公路總局嘉義區監理所臺南監理站98年6月8日所為之裁決
處分（處分案號：嘉監南字第裁74-BB0000000號）聲明異議，本
院裁定如下：
    主    文
異議駁回。
    理    由
一、原處分意旨略以：受處分人即異議人甲○○（下稱異議人）
    於民國98年2月3日8時30分許，駕駛車牌號碼XWX-729號重型
    機車，行經高雄市○○路與水管路交岔口時，因闖紅燈，經
    高雄市政府警察局交通警察大隊警員製單逕行舉發車輛所有
    人，嗣據車主陳張寶月陳明該車輛係由異議人駕駛，移送機
    關即交通部公路總局嘉義區監理所臺南監理站（下稱原處分
    機關）乃以其違規事證明確，依道路交通管理處罰條例第53
    條第1項、第85條第1項、第63條第1項第3款（原處分漏載第
    3款）之規定，裁處異議人罰鍰新臺幣（下同）1,800元並記
    違規點數3點。
二、聲明異議意旨略以：異議人被拍到紅燈越線，但於3張照片
    中其中1張已停下來未闖紅燈，腳已伸下來無意闖紅燈，若
    罰紅燈越線應較為合理，為此聲明異議，請求撤銷原處分等
    語。
三、按汽車駕駛人，行經有燈光號誌管制之交岔路口闖紅燈者，
    處1,800元以上5,400元以下罰鍰，並記違規點數3點，道路
    交通管理處罰條例第53條第1項及第63條第1項第3款分別定
    有明文。又按汽車行駛至交岔路口，其行進、轉彎，應遵守
    燈光號誌；車輛面對圓形紅燈表示禁止通行，不得超越停止
    線或進入路口，道路交通安全規則第102條第1項第1款、道
    路交通標誌標線號誌設置規則第206條第5款亦分別定有明文
    。而關於「闖紅燈」之認定，於無繪設路口範圍者：以車輛
    無視於紅燈警示，而有穿越路口之企圖，其車身並已伸越停
    止線並足以妨害其他方向人（若有行人穿越道）、車通行者
    ，亦以闖紅燈論處；若僅車身伸越停止線則以不遵守標線指
    示視之，業經交通部82年4月22日以交路（82）字第009811
    號函釋甚明。是汽車駕駛人於行經設有行車管制號誌及停止
    線之路口而有超越停止線之情形，自應視該車輛超越停止線
    時之速度、超越之距離、紅燈亮起之時間及有無妨礙他人通
    行等各項因素，綜合判斷駕駛人是否有超越停止線或進入路
    口之情事而違反紅燈號誌設置目的。
四、經查：
  (一)異議人於前開時間駕駛車號XWX-729號重型機車經過上揭地
    點時，在該處路口號誌燈之紅燈亮啟後，仍繼續將車輛駛過
    停止線而停在行人穿越道上，經高雄市政府警察局交通警察
    大隊警員製單逕行舉發車輛所有人，嗣因車主陳張寶月陳明
    前開行為係可歸責於駕駛人即異議人，而經原處分機關以其
    違規事證明確，裁處如上述裁罰等情，有高雄市政府警察局
    98年2月17日高市警交相字第BB0000000號舉發違反道路交通
    管理事件通知單、申報書、原處分機關98年6月8日嘉監南字
    第裁74-BB0000000號裁決書各1份及採證照片3幀在卷可稽。
  (二)異議人雖稱其係紅燈越線，而否認有闖紅燈之行為，然異議
    人所駕駛之車輛於違規路口處係在紅燈亮起之後4秒鐘超越
    路口停止線，於紅燈亮起5秒時，以時速16公里前進，並於
    紅燈亮起9秒時，停在行人穿越道上，此有上開採證照片3幀
    上資訊欄位之記載可稽 (第1張照片上「R04」即代表紅燈亮
    起已4秒；第2張照片上「R05」即代表紅燈亮起已5秒、「V=
    16」即代表時速16公里；第3張照片上「R09」代表紅燈亮起
    已9秒），因此，異議人所駕駛之上開車輛係於上開交岔路
    口號誌已變換為紅燈之後經過4秒仍駛越停止線，於紅燈亮
    起5秒時以時速16公里之速度往前行進，並於紅燈亮起9秒時
    ，停在行人穿越道上，已足以妨害其他方向人通行，依上開
    交通部函釋所載，自應以闖紅燈論，因此，原處分機關指稱
    異議人有駕車闖紅燈之違規行為，自屬無誤，異議人抗辯稱
    其係紅燈越線而非闖紅燈等語，要無可採。
  (三)綜上所述，異議人於前揭時、地，有駕車闖紅燈之違規事實
    ，應堪認定，原處分機關以異議人違反道路交通管理處罰條
    例第53條第1項、第63條第1項第3款（原處分漏載第3款）規
    定，裁處罰鍰1,800元，並記違規點數3點之處分，於法核無
    不當，本件異議人之異議為無理由，應予駁回。
五、據上論結，應依道路交通管理處罰條例第87條第2項、道路
    交通案件處理辦法第19條，裁定如主文。
中    華    民    國    98    年    7     月    7     日
                    交通法庭  法  官 張家瑛
以上正本證明與原本無異。
如不服本裁定，應於收受送達後5日內向本院提出抗告狀。（應
附繕本）
                              書記官 李淑惠
中    華    民    國    98    年    7     月    9     日


司法院資訊處製作；財團法人民間司法改革基金會備份。
